臺灣雲林地方法院民事簡易判決
110年度簡字第122號
原      告  李冠諭  

被      告  江莉蓁  

上列當事人間過失傷害案件，原告提起刑事附帶民事訴訟請求損
害賠償，經本院刑事庭以110年度交附民字第77號裁定移送前來
，本院於民國110年11月30日言詞辯論終結，判決如下：
    主  文
被告應給付原吿新臺幣參拾萬壹仟肆佰零捌元，及自民國110年5
月5日起至清償日止，按年息百分之5計算之利息。
原吿其餘之訴駁回。
訴訟費用由被告負擔二分之一，餘由原吿負擔。
本判決得假執行。但被告如以新臺幣參拾萬壹仟肆佰零捌元，為
原吿預供擔保，得免為假執行。
原吿其餘假執行之聲請駁回。
    事實及理由
一、原吿起訴主張：
　㈠被告於民國109年5月25日晚間6時14分許，騎乘車牌號碼000-
    000號普通重型機車，自雲林縣○○市○○路00號對面路旁起駛
    ，往雲林縣斗六市民生路朝南（往民生南路）方向迴車，本
    應注意起駛前應注意左右有無車輛，並讓行進中之車輛優先
    通行，且迴車前應暫停看清無來往車輛，始得迴轉，而依當
    時天候晴、日間自然光線、柏油路面乾燥、無缺陷、無障礙
    物且視距良好等情形，並無不能注意之情事，竟疏未注意及
    此，即貿然自路旁起駛迴車，適有原告騎乘車牌號碼000-00
    00號普通重型機車，沿雲林縣斗六市民生路由南往北方向行
    駛至上址前，雙方閃避不及而發生碰撞，均人車倒地，原告
    因此受有右側橈、尺骨骨折及右下肢體多處鈍擦傷等傷害。
　㈡原吿因本件車禍事故受有下列損害：
　⒈醫療費用80,780元（含已支出醫療費用61,580元、後續回診
    檢查預估尚須支出費用360元、預估鋼板拆除手術18,840元
    ）。
　⒉復健醫療費用7,504元（含已支付復健費用3,724元、後續復
    健治療至第二次手術前1,620元、後續鋼板拆除手術後之復
    健治療2,160元）。
　⒊薪資損失160,000元。
　⒋醫療往返交通費13,500元（含受傷骨折定期往返彰化秀傳醫
    院回診8,500元及後續醫療預估支出費用5,000元）。
　⒌通勤往返交通費66,750元（含已支出通勤代步費用33,270元
    、後續復健治療期間預估通勤費用14,280元、後續拆除鋼板
    手術後之復健期間，預估尚需支出之費用金額19,200元）。
　⒍精神慰撫金350,000元。
 ㈢綜上，爰依侵權行為法律關係提起本件訴訟，並聲明：⒈被告
   應給付原吿678,534元，及自起訴狀繕本送達翌日起至清償日
   止，按年息百分之5計算之利息。⒉願供擔保，請准宣告假執
   行。
二、被告辯以：
　㈠本件交通事故是原吿騎過來撞我，我是被撞的，原吿也有過
    失。本件車禍害我舊傷復發都不能工作。
　㈡對原吿請求之金額全部都爭執。
　㈢綜上，聲明：原吿之訴駁回。　　　　　　
三、本院之判斷
　㈠按因故意或過失，不法侵害他人之權利者，負損害賠償責任
    ，民法第184條第1項前段定有明文。次按汽車、機車或其他
    非依軌道行駛之動力車輛，在使用中加損害於他人者，駕駛
    人應賠償因此所生之損害；不法侵害他人之身體或健康者，
    對於被害人因此喪失或減少勞動能力，或增加生活上之需要
    時，應負損害賠償責任；不法侵害他人之身體、健康、名譽
    、自由、信用、隱私、貞操，或不法侵害其他人格法益而情
    節重大者，被害人雖非財產上之損害，亦得請求賠償相當之
    金額，民法第191條之2前段、第193條第1項、第195條第1項
    前段亦分別定有明文。經查，被告於109年5月25日晚間6時1
    4分許，騎乘車牌號碼000-000號普通重型機車，自雲林縣○○
    市○○路00號對面路旁起駛，往雲林縣斗六市民生路朝南（往
    民生南路）方向迴車，本應注意起駛前應注意左右有無車輛
    ，並讓行進中之車輛優先通行，且迴車前應暫停看清無來往
    車輛，始得迴轉，而依當時天候晴、日間自然光線、柏油路
    面乾燥、無缺陷、無障礙物且視距良好等情形，並無不能注
    意之情事，竟疏未注意及此，即貿然自路旁起駛迴車，適有
    原告騎乘車牌號碼000-0000號普通重型機車，沿雲林縣斗六
    市民生路由南往北方向行駛至上址前，雙方閃避不及而發生
    碰撞，均人車倒地，原告因此受有右側橈、尺骨骨折及右下
    肢體多處鈍擦傷等傷害，有國立成功大學醫學院附設醫院斗
    六分院（下稱斗六成大醫院）中文診斷證明書、秀傳醫療社
    團法人秀傳紀念醫院（下稱秀傳醫院）診斷證明書、佛教慈
    濟醫療財團法人斗六慈濟醫院醫療診斷證明書、監視器畫面
    影像、道路交通事故現場圖、道路交通事故調查報告表㈠、㈡
    、現場及車損照片等件附於雲林縣警察局斗六分局雲警六偵
    字第1090019051號刑案偵查卷宗可憑，堪認為真。本件被告
    上開過失行為，經檢察官偵查起訴，經本院刑事庭以110年
    度交易字第50號判決判處拘役55日，如易科罰金，以1,000
    元折算1日確定等情，為兩造所不爭，業據本院依職權調取
    本件車禍刑事案件卷宗核閱無訛，是原告主張被告應負侵權
    行為損害賠償責任，自屬有據。茲就原告請求賠償之項目及
    金額，分別審究如下。
　㈡原吿請求醫療費用80,780元（含已支出醫療費用61,580元、
    後續回診檢查預估尚須支出費用360元、預估鋼板拆除手術1
    8,840元）及復健醫療費用7,504元（含已支付復健費用3,72
    4元、後續復健治療至第二次手術前1,620元、後續鋼板拆除
    手術後之復健治療2,160元）部分：
　⒈原吿請求醫療費用，業據其提出斗六成大醫院急診收據、秀
    傳醫院收費證明及門診收據為憑（見本院110年度交附民字
    第77號卷，下稱附民卷，第19至23頁），亦有秀傳醫院110
    年11月2日明秀（醫）字第1100001227號函檢附住院收據在
    卷可佐（見本院卷第99至101頁），堪認為真，經統整上開
    收據及函文內容，原吿請求之醫療費用應為66,442元。而原
    吿於員榮醫療社團法人員榮醫院（下稱員榮醫院）接受復健
    ，業據其提出醫療收據為證（見附民卷第23至44頁），經本
    院向員榮醫院函詢結果，該院以110年10月29日員榮字第110
    0395號函覆醫療費用收據明細表（本院卷第103至107頁），
    經統整上開收據及函文內容，原吿請求之醫療費用應為4,13
    4元元，故原吿請求醫療費用及復健費用應為70,576元。
　⒉至於原吿請求將來預估支出之醫療費用及復健費用等語，然
    而，原吿之傷勢恢復情形良好，於110年5月3日至骨科回診
    ，已癒合，有秀傳醫院上開函文可憑（見本院卷第99頁），
    難認有再次開刀之必要。又原吿在員榮醫院最後就醫日期為
    110年5月14日，有員榮醫院函文附卷可憑（見本院卷第107
    頁），自110年5月14日起至本件言詞辯論終結日止，均未見
    原吿有再就醫之情形，是以，原吿主張還有再予以復健或預
    估再一次開刀後之醫療費用及復健費用等等，均難認有據，
    不足憑採。
　⒊綜上，原吿請求之醫療費用（含復健費用）於70,576元範圍
    內應屬合理、必要，超過此範圍之請求，應為無理由。
　㈢原吿請求薪資損失160,000元：
　⒈原吿因本件車禍受有右側橈、尺骨骨折及右下肢體多處鈍擦
    傷等傷害，原吿請求3個月不能工作之損失，依秀傳醫院回
    函：「病患經手術復位及內固定後，恢復良好，於110年5月
    3日至骨科回診，已癒合，術後需他人協助看護6週，3個月
    不宜負重」（見本院卷第99頁），員榮醫院回函：「病患自
    手術日109年5月25日起，3個月內不宜負重及騎摩托車」（
    見本院卷105頁），衡諸原吿於109年9月1日已回任公司上班
    ，有曜鴻工程技術顧問股份有限公司打卡記錄為憑（見本院
    卷第47至55頁），堪認原吿主張其受有3個月不能工作之損
    失，應屬有據。
　⒉而原吿為工程師，每月薪資約43,854元，有109年度各類所得
    扣繳暨免扣繳憑單在卷可憑（見附民卷第47頁），其主張每
    月40,000元計算，應可憑採，則原吿因傷不能工作之損失應
    為120,000元（計算式：40,000元×3＝120,000元）。
　⒊至於原吿主張預估第二次手術也將影響工作，故另外請求1個
    月工作之損失，因其尚未能證明有第二次手術之必要，故此
    部分之請求，難認有據。
　㈣原吿請求醫療往返交通費13,500元（含受傷骨折定期往返彰
    化秀傳醫院回診8,500元及後續醫療預估支出費用5,000元）
    及通勤往返交通費66,750元（含已支出通勤代步費用33,270
    元、後續復健治療期間預估通勤費用14,280元、後續拆除鋼
    板手術後之復健期間，預估尚需支出之費用金額19,200元）
    部分：
　⒈原吿主張其受傷至醫院就醫及回診均係由家人載送等語（見
    附民卷第7頁、本院卷第118頁），則堪認原吿並未支出此部
    分之費用，然而，因受傷，而由親屬代為接送就醫，固係基
    於親情，但親屬接送就醫所付出之勞力、交通工具耗損與油
    料費，並非不能評價金錢，只因兩者身分關係密切而免除支
    付義務，此種親屬基於身分關係之恩惠，自不能加惠於加害
    人，而應比照一般交通工具，認被害人受有相當於交通費之
    損害，命加害人賠償。是以，揆諸上開說明，原告雖自承係
    由家人載送就醫，並未實際支出任何交通費用，惟依原吿傷
    勢，原告既有搭車就醫之必要，其仍得請求就醫交通費用之
    損害，但應以必要者為限。原吿雖主張以計程車費計算交通
    費用之損害，請求被告賠償8,500元，但是計程車為營利性
    質，原吿既未實際支出計程車費用，即不得以此作為計算原
    吿受損害之基準，故本院認應以油價之支出為據，始為合理
    。查原吿住家與秀傳醫院距離約15公里，以95無鉛汽油每公
    升30元，1公升10公里計算，單趟路程油資花費約45元，原
    吿回診7次，來回共630元（計算式：45元×7×2＝630元），加
    計原吿主張車禍當日自斗六成大醫院轉診至彰化秀傳醫院亦
    由家人載送，此部分距離約50公里，並因高速公路收費約52
    元，故此部分支出約為202元（計算式：30元×5+52元＝202元
    ），故原吿請求交通費用之損害於832元（計算式：630元+2
    02元＝832元）範圍內，應屬有據，超過此範圍則難以准許。
    至於原吿主張後續醫療預估支出費用5,000元等語，並未舉
    證以實其說，難認有據。
　⒉按所謂增加生活上之需要，係指被害以前並無此需要，因被
    害以後始有支付此費用之必要者而言。其次，損害賠償之債
    ，以有損害之發生及有責任原因之事實，並二者之間有相當
    因果關係為其成立要件（最高法院30年渝上字第18號民事裁
    判要旨參照）。故原告所主張損害賠償之債，如不合於此項
    成立要件者，即難謂有損害賠償請求權存在。且主張侵權行
    為損害賠償請求權之人，對於侵權行為之成立要件應負舉證
    責任（民事訴訟法第277 條前段規定參照）。原吿主張其因
    通勤支出交通費用66,750元，雖據其提出斗六汽車行之車資
    費用免用統一發票收據為憑（見附民卷第53至59頁），然而
    ，秀傳醫院已函覆本院：原吿3個月不宜負重等語；員榮醫
    院已函覆本院：原吿自109年5月25日起3個月不宜負重及騎
    機車等語，均有上開醫院函文附卷可佐，而原吿已請求3個
    月不能工作之損失，顯然原吿自手術日起3個月並無工作之
    事實，即無支出通勤交通費之必要，而手術日起3個月後，
    既然醫院已經回覆無不能負重之情形，且原吿也能正常上班
    ，即難認其有搭乘計程車通勤之必要，原吿就搭乘計程車通
    勤之必要未能舉證以實其說，則此部分之支出即不能認係因
    本件車禍而產生之必要費用，故原吿請求109年9月至110年5
    月搭乘計程車通勤之交通費用，難認有據。
　⒊又關於後續醫療之交通費用支出等等，因原吿不能證明尚有
    需進行第二次開刀之必要，故此部分之費用亦難以准許，附
    此敘明。
　㈤原吿請求精神慰撫金350,000元部分：
　⒈按慰藉金之賠償須以人格權遭遇侵害，使精神上受有痛苦為
    必要，其核給之標準固與財產上損害之計算不同，然非不可
    斟酌雙方身分資力與加害程度，及其他各種情形核定相當之
    數額（最高法院51年度台上字第223 號判決意旨參照) 。故
    慰撫金之金額是否相當，自應依實際加害情形與被害人所受
    之痛苦及雙方之身分、地位、經濟狀況等關係決定之。
　⒉經查，原告因本件車禍事故而受有前述傷害，其精神上受有
    痛苦可堪認定。原告學歷為大學畢業，擔任工程師月薪約4
    萬多元；被告學歷為國中畢業，車禍前擔任臨時工，日薪1,
    600元至1,800元，每月出工短則10日、長則20日等語，為兩
    造陳述在卷（見本院卷第78頁），而兩造之財產、資力，業
    經本院依職權調取稅務電子閘門財產所得調件明細表在卷可
    憑（見本院卷33至36頁），本院審酌兩造之教育程度、身分
    、社會地位、經濟狀況、被告之過失行為及原告所受傷勢等
    一切情狀，認原告請求被告賠償精神慰撫金於110,000 元範
    圍內應為適當。
　㈥按損害之發生或擴大，被害人與有過失者，法院得減輕賠償
    金額或免除之，民法第217 條第1 項定有明文。查，原告騎
    乘機車遵行方向行駛，而被告自路旁起駛，往左迴車，未禮
    讓行進中之車輛先行，以致原吿避煞不及，發生本件車禍，
    依監視器畫面顯示，被告於17：58：37秒在路邊起駛，17：
    58：39兩造已經發生車禍倒地，可見本件車禍之發生對於原
    告而言，實屬難以預期之突發事故，縱其立即採取偏行及煞
    車等閃避之措施，應仍難以避免事故之發生，自難科以過失
    之責。再參酌交通部公路總局嘉雲區車輛行車事故鑑定會11
    0 年1 月4日嘉監鑑字第1090302702號函所附鑑定意見書之
    鑑定意見為：「一、江莉蓁（被告）駕駛普通重型機車，由
    路旁起駛，往左迴車，未讓行進中之車輛先行，為肇事原因
    。二、李冠諭（原吿）駕駛普通重型機車，無肇事因素。」
    （見臺灣雲林地方檢察署109年度偵字第7060號卷第31至33
    頁），益徵本件車禍之發生係因被告之過失所導致，原告並
    無肇事原因，是被告抗辯原告就本件車禍事故之發生應與有
    過失之責任，尚乏所據，則本件自無過失相抵原則之適用，
    併予敘明。
　㈦再者，本件原告尚未領取任何強制汽車責任保險或汽車交通
    事故特別補償基金給付，則並無金額可資扣抵，附此敘明。
四、末按給付無確定期限者，債務人於債權人得請求給付時，經
    其催告而未為給付，自受催告時起，負遲延責任。其經債權
    人起訴而送達訴狀，或依督促程序送達支付命令，或為其他
    相類之行為者，與催告有同一之效力；遲延之債務，以支付
    金錢為標的者，債權人得請求依法定利率計算之遲延利息；
    應付利息之債務，其利率未經約定，亦無法律可據者，週年
    利率為5％，民法第229條第2項、第233條第1項前段及第203 
    條分別定有明文。本件原告請求被告賠償之金額，並未定有
    給付之期限，查原告之刑事附帶民事起訴狀繕本於110年5月
    4日送達被告，有蓋有被告簽收章之起訴狀在卷足憑（見附
    民卷第3頁），是原告請求自刑事附帶民事起訴狀繕本送達
    之翌日即110年5月5日起至清償日止，按週年利率百分之5計
    算之利息，並無不合。
五、從而，原告依侵權行為之法律關係，請求被告給付賠償301,
    408元（計算式：70,576元+120,000元+110,000元+832元＝30
    1,408元），及自110年5月5日起至清償日止，按週年利率百
    分之5計算之利息，為有理由，應予准許，逾此範圍之請求
    ，則為無理由，應予駁回。　　　
六、本判決係適用簡易訴訟程序為被告敗訴之判決，依民事訴訟
    法第389 條第1 項第3 款規定，應依職權宣告假執行。原告
    聲請假執行核無必要，並依職權酌定被告供相當擔保金後得
    免為假執行，至原告敗訴部份，其餘假執行之聲請，因訴之
    駁回而失所依附，應予駁回。
七、本件為判決基礎之事證已臻明確，兩造其餘攻擊防禦之方法
    ，經本院斟酌後，認均不足以影響本判決之結果，自無逐一
    詳予論駁之必要。
八、本件係刑事附帶民事訴訟，而由本院刑事庭移送民事庭者，
    依法不須徵收裁判費，且至本件言詞辯論終結時，亦未增生
    其他訴訟費用，故無從確定訴訟費用之數額。本院依民事訴
    訟法第79條規定，諭知訴訟費用之負擔，以備將來如有訴訟
    費用發生時，得以確定其數額，併予敘明。　　　
中　　華　　民　　國　　110 　年　　12　　月　　14　　日
                  民事簡易庭    法  官  洪儀芳

以上正本係照原本作成。
如對本判決上訴，須於判決送達後廿日內向本院提出上訴狀。如
委任律師提起上訴者，應一併繳納上訴審裁判費。
中　　華　　民　　國　　110 　年　　12　　月　　14　　日
                                書記官　林左茹